臺灣彰化地方法院交通事件裁定　　　 100年度交聲字第1203號
原處分機關　交通部公路總局臺中區監理所彰化監理站
受處分人即
異　議　人　劉嘉吉
上列異議人即受處分人因違反道路交通管理處罰條例事件，對於
交通部公路總局臺中區監理所彰化監理站於民國100年8月24日所
為之處分（原處分案號：彰監四字第裁64-I00000000號）聲明異
議，本院裁定如下：
    主    文
異議駁回。
    理    由
一、原處分意旨略以：受處分人即異議人（下稱異議人）劉嘉吉
    所有車牌號碼CM-7829號號自小客車，於民國（下同）100年
    7月16日10時35分許，在彰化縣彰化市○○街67號，因「停
    車時間、位置、方式、車種不依規定（引擎熄火）」違規，
    為彰化縣警察局交通隊員警掣單逕行舉發，嗣經原處分機關
    認定異議人違規屬實，遂依道路交通管理處罰條例第56條第
    1項第9款規定，裁處罰鍰新臺幣（下同）600元，於法應無
    不合等語。
二、異議意旨略以：(一)異議人是為了避免與商家起衝突而將車輛
    停放位置調整到較不影響商家之處，不料卻壓到機車停車格
    ，是異議人並沒有違規之故意。(二)員警舉發異議人車輛違規
    時，現場尚有多部機車佔用汽車停車格，舉發員警卻不處理
    ，反而是異議人車輛僅是前輪壓到機車停車格，依當時停車
    狀況並沒有妨礙交通卻被逕行拖吊，是本件舉發員警執行勤
    務顯有失職與過當。(三)於新北市或臺中市如汽車有壓到或佔
    用到機車停車格之情形，皆只會開立停車收費單抑或是罰單
    ，並不會逕行拖吊，是本件舉發員警拖吊異議人車輛係屬違
    法與不當，爰依法聲明異議，請求撤銷原處分及返還不當拖
    吊費用900元等語。
三、按汽車駕駛人停車，有停車時間、位置、方式、車種不依規
    定情形者，處600元以上1200元以下罰鍰，道路交通管理處
    罰條例第56條第1項第9款定有明文，次按汽車駕駛人違規停
    車，有本條例第56條第1項情形，交通勤務警察、依法令執
    行交通稽查任務人員或交通助理人員，應責令汽車駕駛人將
    車移置適當處所；如汽車駕駛人不予移置或不在車內時，得
    逕行移置保管，道路交通管理處罰條例第56條第3項、道路
    交通違規車輛移置保管及處理辦法第5條亦訂有明文。
四、經查：
(一)異議人所有之車牌號碼CM-7829號自小客車，於100年7月16日
  10時35分許，在彰化縣彰化市○○街67號前，有佔用機車停車
  格停車之事實，此有彰化縣警察局彰警交字第Ｚ000000000號舉
  發違反道路交通管理事件通知單、原處分機關彰監四字第裁
  64-I00000000號裁決書、彰化縣警察局彰警交字第1000062088
  號函、交通部公路總局臺中區監理所彰化監理站中監彰字第
  1000018931號函各1紙及採證照片影本4幀在卷可稽，亦為異議
  人所不否認，應可認定。
(二)至於異議人辯稱其無佔用機車停車格停車之故意以及其停車方
  式並未妨礙交通云云，惟按人民違反法律上之義務而應受行政
  罰之行為，法律無特別規定時，雖不以出於故意為必要，仍須
  以過失為其責任條件。但應受行政罰之行為，僅須違反禁止規
  定或作為義務，而不以發生損害或危險為其要件者，推定為有
  過失，於行為人不能舉證證明自己無過失時，即應受處罰（司
  法院大法官會議釋字第275號解釋參照）。而從本件舉證照片
  影本觀之，異議人所有之車牌號碼CM-7829號自小客車車頭方
  向，與機車格方向係呈垂直方向，且該車輛之前輪確已碾壓在
  機車停車格上。是異議人此一停車方式，姑且不論當時該機車
  停車格位上有無機車停放，惟有意停放者，在上開車牌號碼
  CM-7 829號自小客車子停放情形下，顯無法順利將機車停放於
  格位上，從而縱使異議人並非故意佔用機車停車格停車，亦難
  謂其無過失，且此舉業已明顯妨礙其他車輛通行甚明，是異議
  人確有不依規定停車之違規行為，應堪認定。
(三)另按憲法上之平等原則係指合法權利義務之平等，並不包含違
  法行為均不予取締制裁之不法平等，為一般人所認知之事。是
  本件異議人雖復辯稱舉發員警對於其他違規停放機車默不處理
  ，卻僅針對伊只是前輪壓到機車停車格，即被逕行拖吊，該執
  行勤務已顯有失職與過當云云，然縱有此情事，亦非於本案得
  據以免責之事由，蓋此涉及國人守法程度及執行機關是否落實
  取締之問題，並不因此使違法者轉變為合法，就違法行為之本
  身，應無平等原則之適用，異議人自不得原已主張不法平等之
  適用。
(四)末按道路交通管理處罰條例第87條第1項規定「受處分人，不
  服第8條主管機關所為之處罰，得於接到裁決書之翌日起20日
  內，向管轄地方法院聲明異議」，而同條例第8條第1項第1款
  規定「違反本條例第12條至第68條之行為，由公路主管機關處
  罰」，是依道路交通管理處罰條例第87條第1項規定聲明異議
  者，係針對違反上開條例第12條至第68條之行為，由公路主管
  機關處罰者而言。又違規之人有將違規情事排除之義務，於汽
  車駕駛人違規停車後離去，無法及時排除違規之情況，執行勤
  務警察依道路交通管理處罰條例第56條第3項將車輛移置適當
  處所，並對駕駛人收取移置費、保管費之行為，屬行政執行法
  所稱之「代履行」（間接強制執行之方法），是替代違規者履
  行義務，本質並非處罰，而無道路交通管理處罰條例第87條第
  1項之適用（最高行政法院94年度裁字第652號裁定、臺北高等
  行政法院96年度簡字第634號判決意旨參照）。是本件異議人
  固另抗辯其所有車牌號碼CM-7829號自小客車當日縱有違規停
  車之情事，依其他縣市規定應無庸拖吊云云，然此部分並非屬
  原裁決書所裁決之範圍，是異議人對於本件執勤員警執行車輛
  拖吊、保管等行政行為，如認有違法或不當情事，致損害其權
  益者，應另循其他行政救濟管道尋求救濟，尚難於本件中據以
  聲明異議。綜上，異議人既有前開之違規行為，原處分機關據
  此裁處異議人罰鍰600元即無不當，本件聲明異議為無理由，
  應予駁回。
五、據上論斷，應依道路交通管理處罰條例第87條第2項、道路
    交通事件處理辦法第18條，裁定如主文。
中    華    民    國    100    年    10  月     6    日
                           交通法庭  法  官 陳義忠
 以上正本證明與原本無異。
 如不服本裁定，得於裁定書送達之翌日起5日內，以書狀敘述理
 由，向本庭提出抗告(須附繕本)。
中    華    民    國   100    年    10    月    6     日
                                     書記官 吳曉玟